【裁判字號】    89,訴緝,43
【裁判日期】    890829
【裁判案由】    毒品危害防制條例
【裁判全文】
臺灣臺南地方法院刑事判決                          八十九年度訴緝字第四三號
    公  訴  人  臺灣台南地方法院檢察署檢察官
    被      告  丙○○
    指定辯護人  本院公設辯護人乙○○
右列被告因違反毒品危害防制條例案件，經檢察官提起公訴 (八十八年度偵字第一四
０四三號)，本院判決如左：
    主  文
丙○○幫助販賣第二級毒品未遂，處有期徒刑貳年陸月。
扣案之第二級毒品安非他命壹包（驗後淨重零點壹陸公克）沒收銷燬之。
    事  實
一、丁○○（業經判決確定）基於概括犯意，於民國八十八年十月間起至同年十一月
    上旬止，連續三次在台南縣永康市○○街五十三號大樓前，販賣第二級毒品安非
    他命予甲○○（施用部分另案偵辦）施用，每次一小包，售價新台幣（下同）三
    千元。嗣於同年十一月十日十八時許，經警先在台南市○○路○段四六巷二三號
    查獲甲○○非法持有安非他命一小包（毛重０點五二五公克，淨重０點二二五公
    克，於另案沒收），甲○○並供出上開安非他命是向丁○○所購買，嗣甲○○遂
    在警方授意之下，於隔日凌晨零時三十分許，配合以0000000000號行
    動電話與丁○○聯絡，佯稱要購買毒品安非他命二千元，二人並約定好價錢、數
    量及交易之地點、時間後，於當日凌晨一時許，丁○○遂承前之概括犯意，囑知
    情之丙○○，基於幫助販賣之犯意，攜帶安非他命一小包至台南縣永康市○○街
    五十三號大樓旁欲交付予甲○○，惟尚未交付時即為埋伏之警員當場查獲，並扣
    得安非他命一小包（含袋重０點五一公克）。復循線於同日凌晨一時二十分許，
    在上址大樓十五樓之三丙○○住處查獲丁○○。
二、案經台南市警察局第二分局報請台灣台南地方法院檢察署檢察官偵查起訴。
    理  由
一、訊據被告丙○○對於右揭時、地受丁○○之囑託，攜帶安非他命一小包欲交付予
    甲○○時為警查獲等事實均坦承不諱，核與同案被告丁○○、證人甲○○於本院
    審理中供述及證述之情節大致相符，並有搜索扣押證明筆錄一紙在卷可稽，此外
    ，復有上開安非他命一小包（含袋重０點五一公克）扣案可資佐證，且上開物品
    經送鑑定後，確為第二級毒品安非他命，此亦有法務部調查局檢驗通知書一紙在
    卷可稽，足供擔保被告丙○○此部份自白之正確性。惟被告丙○○矢口否認有何
    幫助販賣之犯意，辯稱：當天伊是有東西要還給甲○○，丁○○叫伊順便拿一包
    安非他命下去給甲○○，伊不知道那是甲○○向丁○○買的，丁○○也沒有叫伊
    向周女收錢云云。然查：（一）被告丙○○於警訊時供稱：「因丁○○告訴我說
    甲○○要向他購買安非他命，我就告訴丁○○說我於二、三天前向甲○○借新台
    幣一千元，我現有新台幣六百元幫我拿下去還給甲○○，另四百元改天再還他。
    後丁○○就叫我將該包安非他命拿至永康市○○路與國華街口一家叫可口可樂超
    商賣給周女。」（詳見警卷）。復於偵訊時亦供稱：「（問：妳明知丁○○要賣
    安非他命給甲○○為何替他轉交？）因為我有東西順便要還給她。」（見偵訊卷
    第七頁背面），嗣於本院審理中則供稱：「（問：丁○○有無告訴你這包安非他
    命是他要賣給甲○○的？）我忘記了。」、「（問：你知道平時甲○○有在向丁○○買安非他命的事嗎？）不知道。只知道他們有一起合買。我認為那包是他們
    合買的，所以他（即丁○○）才叫我拿下去給她。」（見本院八十九年八月十日
    、八月十五日審理筆錄）。故被告丙○○當時應係明知其所轉交之該包安非他命
    係同案被告丁○○要賣給甲○○者，殆無疑義。故被告丙○○上開所辯，顯屬事
    後畏罪卸責之詞，不足採信。（二）且被告丙○○於本院審理中自承其所吸食之
    安非他命，均是由同案被告丁○○所免費提供，此核與同案被告丁○○到庭供述
    屬實，故被告丙○○顯有可能因貪圖或受限於同案被告丁○○免費提供安非他命
    施用之利益或人情，而願意幫助同案被告丁○○此次的販賣犯行，此亦與常情不
    相違背。至於同案被告丁○○嗣於本院審理中改稱被告當天確不知情云云，顯係
    屬共同利害關係人事後迴護卸責之詞，不足採信。（三）末查：因被告丙○○實
    際上並未參與同案被告丁○○販入或賣出之販賣構成要件行為，僅係臨時起意，
    基於幫助之故意，參與交付安非他命之構成要件以外之行為，應屬幫助之從犯，
    亦屬無疑。（四）末查：倘買方係偽稱欲購買毒品，其雖原無實際購買毒品之意
    思，僅虛與賣方買賣毒品，意在協助警察辦案，以求人贓俱獲，然賣方既有販毒
    之故意，且已著手實施販毒之行為，則縱形式上因警察埋伏在側，伺機逮捕，事
    實上不能真正完成買賣毒品之行為，惟被告仍應論以販賣毒品未遂罪，此有最高
    法院八十五年度第四次刑事庭會議決議可資參照，故本件證人甲○○雖係偽稱欲
    購買毒品，其雖原無實際購買毒品之意思，僅虛與賣方買賣毒品，意在協助警察
    辦案，以求人贓俱獲，然同案被告丁○○既有販毒之故意，且已著手實施販毒之
    行為，則縱形式上因警察埋伏在側，伺機逮捕，事實上不能真正完成買賣毒品之
    行為，惟同案被告丁○○自仍應論以販賣毒品未遂罪。而依主犯、從犯不可分之
    理論，被告丙○○本次之幫助販賣自亦屬未遂無疑。是本件事證明確，被告丙○○上開幫助之犯行堪予認定。
二、按安非他命係屬毒品危害防制條例第二條第二項第二款所規定之第二級毒品。核
    被告丙○○所為，係犯幫助同條例第四條第五項、第二項之販賣第二級毒品未遂
    罪。被告丙○○幫助販賣安非他命前之持有安非他命行為，本應以持有論，惟持
    有後進而幫助販賣，其持有之低度行為應為幫助販賣之高度行為所吸收，不復另
    論。又同案被告丁○○已著手於上開販賣毒品之犯行而不遂，為未遂犯，依正犯
    、從犯不可分之理論，被告丙○○亦屬未遂犯，爰依刑法第二十六條前段規定按
    既遂犯之刑度減輕之。另被告丙○○係以幫助同案被告丁○○犯罪之意思而參與
    ，為幫助犯，爰依刑法第三十條第二項之規定，按正犯之刑減輕之，併遞減之。
    爰審酌被告丙○○素行尚佳、係屬初犯、犯罪之動機係因年輕識淺、交友不慎、
    受人利用、致罹刑典、次數僅有一次、又幫助販賣毒品殘害他人身心健康，危害
    社會秩序甚鉅，犯罪後雖未能坦承犯行、惟態度良好、應有悔意等一切情狀，量
    處如主文所示之刑，以昭炯戒。至扣案之第二級毒品安非他命（驗後淨重為零點
    一六公克），不問屬於何人所有，應依毒品危害防制條例第十八條第一項前段之
    規定，沒收銷燬之。又本次因係證人甲○○協助警察辦案，而偽稱購買毒品，且
    因警察埋伏在側伺機逮捕被告丙○○，已如前述，故實際上被告丙○○等人均尚
    未因本次犯罪而有所得利，故爰不另行宣告沒收及追徵，併此敘明。
據上論斷，應依刑事訴訟法第二百九十九條第一項前段，毒品危害防制條例第四條第
五項、第二項、第十八條第一項前段，刑法第十一條前段、第二十六條前段、第三十
條第二項，判決如主文。
本案經檢察官簡光昌到庭執行職務
中    華    民    國      八十九      年      八     月      二十九     日
                                  臺灣臺南地方法院刑事第一庭
                                          法  官   林臻嫺
右正本證明與原本無異。
如不服本判決，應於判決送達後十日內，向本院提出上訴狀。
                  書記官   黃若萍
中    華    民    國      八十九        年     八     月    二十九      日
毒品危害防制條例第四條
第二項
  製造、運輸、販賣第二級毒品者，處無期徒刑或七年以上有期徒刑，得併科新臺幣
  七百萬元以下罰金。
第五項
  前四項之未遂犯罰之。


司法院資訊處製作；財團法人民間司法改革基金會備份。
